【裁判字號】    89,簡上,12
【裁判日期】    890616
【裁判案由】    竊佔
【裁判全文】
臺灣桃園地方法院刑事判決                          八十九年度簡上字第一二號
    上  訴  人  臺灣桃園地方法院檢察署檢察官
    上  訴  人  丙○○
    即  被  告
    選任辯護人  乙○○
右列上訴人因竊佔案件，不服本院桃園簡易庭中華民國八十八年十一月二十五日八十
八年度桃簡字第一○二七號第一審簡易判決（聲請簡易判決處刑案號：臺灣桃園地方
法院檢察署八十八年度偵字第一一五七九號）提起上訴，本院管轄之第二審地方法院
合議庭判決如左：
        主  文
原判決撤銷。
丙○○違反在公有及他人山坡地內，不得擅自占用之規定，處有期徒刑柒月，緩刑參
年。
        事  實
一、丙○○明知坐落桃園縣龜山鄉○○○段楓樹坑小段（以下簡稱系爭地段）第七三
    七之七、第七三七之三三、第七三七之四十及第七三七之四一等四筆土地，均係
    屬山坡地保育利用條例第三條所規定之山坡地，且均為他人所有（經查系爭地段
    第七三七之七及第七三七之三三該二筆土地為丁○○所有，又第七三七之四十及
    第七三七之四一該二筆土地則為中華民國所有，由陸軍總司令部管理〈起訴書誤
    載為不詳人所有〉），不得擅自占用，竟意圖為自己不法之利益，於民國八十八
    年三月下旬某日，僱請不知情之工人數名，於上開四筆山坡地土地上搭建圍籬，
    豢養其所收留之流浪狗多隻，計占用前開四筆山坡地面積達○‧一三二三公頃（
    各筆山坡地占用面積分別為：(1)、系爭地段第七三七之七地號土地為：○‧○○
    六五公頃；(2)、第七三七之三三地號土地為：○‧○七三九公頃；(3)、第七三七
    之四十地號土地為：○‧○二○五公頃；(4)、第七三七之四一地號土地為：○‧
    ○三一四公頃），嗣經前揭系爭地段第七三七之七及第七三七之三三該二筆土地
    管理人甲○○發覺上情請求拆除，丙○○始於八十八年八月五日拆除前所雇工搭
    建之圍籬。
二、案經丁○○訴由臺灣桃園地方法院檢察署檢察官偵查後聲請簡易判決處刑。
        理  由
一、訊據被告丙○○對於伊有於前揭犯罪事實欄所載之時、地僱請不知情之工人數名
    ，於系爭地段第七三七之七、第七三七之三三、第七三七之四十及第七三七之四
    一等四筆山坡地土地上搭建圍籬，豢養伊所收留之多隻流浪狗，且伊認識所占用
    之土地均為山坡地乙節固無異詞，惟矢口否認涉有違反山坡地保育利用條例之犯
    行，辯稱：伊係出於公益及道德上之考量，為使流浪狗有棲身之處，始搭建圍籬
    豢養流浪狗，然伊並無意圖為自己或他人不法利益之情，且伊誤認系爭地段四筆
    土地均為公有地云云。
二、惟查：（一）、右揭犯罪事實業據告訴代理人甲○○於檢察官八十八年七月二十
    一日偵訊及本院歷次審理中指述綦詳。（二）、又系爭地段第七三七之七、第七
    三七之三三該二筆土地為告訴人丁○○所有，第七三七之四十及第七三七之四一
    該二筆土地為中華民國所有，由陸軍總司令部管理乙節，有桃園縣桃園地政事務
    所八十九年二月三日八九桃地四字第○八四四號函附土地登記謄本四紙在卷可稽
    。（三）、再系爭地段第七三七之七、第七三七之三三、第七三七之四十及第七
    三七之四一該四筆地號土地係依山坡地保育利用條例第三條規定經行政院於六十
    八年十一月二十一日以台六八經字第一一七○一號函核定，臺灣省政府亦於六十
    九年二月六日以府農山字第一二○一六六號函公告有案之「山坡地」範圍乙節，
    更有桃園縣政府八十九年二月九日八九府農保字第○二六三二○號函乙紙在卷足
    憑。（四）、復且被告占用上開四筆山坡地土地面積合計達○‧一三二三公頃乙
    節（各筆山坡地占用面積分別為：(1)、系爭地段第七三七之七地號土地為：○‧
    ○○六五公頃；(2)、第七三七之三三地號土地為：○‧○七三九公頃；(3)、第七
    三七之四十地號土地為：○‧○二○五公頃；(4)、第七三七之四一地號土地為：
    ○‧○三一四公頃），亦經臺灣桃園地方法院檢察署檢察官於八十八年八月五日
    勘驗屬實，有勘驗筆錄及桃園縣桃園地政事務所八十八年八月十二日桃地二字第
    五三六七號函附土地複丈成果圖乙紙在卷可按。（五）、此外復有現場照片四一
    幀附卷足參。（六）、況行為人苟有排除使用權人使用收益之行為，而且如同使
    用權人般使用收益他人財物，並有依照財物之經濟使用方法加以利用或處分之意
    思，即難謂無意圖為自己不法之利益，且不以具有永久保持財物經濟利益之意思
    為必要，足見被告既未得使用權人之同意，即破壞使用權人之持有，並建立其對
    上揭四筆山坡地之持有關係，豈得謂無意圖為自己不法利益之主觀違法要素？至
    被告占用前記四筆山坡地固或係出於憐憫流浪狗之心，惟此乃被告占用之內在原
    因、動機，尚難據此即遽認被告無意圖為自己不法利益之主觀違法要素。（七）
    、未查，山坡地保育利用條例第三十四條第一項之擅自占用罪，祇以在公有或他
    人山坡地內擅自占用即已成立，不以行為人能明白區分該地為公有地或他人私有
    地為必要，最高法院八十一年臺上字第五八一五號判決可資參照，是被告縱認伊
    所占用之前開四筆山坡地均為公有地，惟參諸前揭最高法院判決意旨，仍不因此
    而影響被告罪責之成立，堪信被告所辯無非卸責之詞，洵不足採，是本件事證明
    確，被告犯行洵堪認定，應予依法論科。
四、按山坡地保育利用條例第三十四條第一項之擅自占用罪，乃立法者對於同一規範
    對象，基於立法考量上之差異，而於刑法第三百二十條第二項竊佔罪一般性規定
    之外，就規範事項（山坡地）之特殊考量，制定專門針對該事項規範之法律規定
    ，職故山坡地保育利用條例第三十四條第一項之擅自占用罪應為刑法第三百二十
    條第二項竊佔罪之特別規定，最高法院八十二年臺上字第三一三三號判決，八十
    八年臺上字第五四七○號判決可資參照，是依中央法規標準法第十六條所定「特
    別法優於普通法」之法律適用原則，應以山坡地保育利用條例第三十四條第一項
    之擅自占用罪論處被告之罪責。原審予以依法論科，固非無見，惟查本件應適用
    特別規定山坡地保育利用條例第三十四條第一項擅自占用罪論處被告罪責，而非
    援引普通規定刑法第三百二十條第二項竊佔罪論擬被告犯行，已如前述，是上訴
    人上訴請求改判固均難認有理，惟因原判決既有上述可議之處，自應由本院將原
    判決撤銷改判。爰審酌被告之犯罪動機良善、目的、手段，及其品性、生活狀況
    、智識程度、犯罪所生危害，及犯罪後態度尚稱良好等一切情狀，爰量處如主文
    所示之刑，以資懲戒。末查被告前未曾受有期徒刑以上刑之宣告，有本院被告全
    國前案紀錄表及臺灣桃園地方法院檢察署刑案資料查註紀錄表各乙紙附卷可稽，
    其因一時失慮，短於思慮，致觸犯本案犯行，經此科刑教訓，日後當知所警惕，
    信無再犯之虞，具有積極有利於改善之社會徵兆，本院認其所受前開刑之宣告，
    以暫不執行為適當，併予宣告緩刑三年，以啟自新。
據上論斷，應依刑事訴訟法第四百五十五條之一第三項、第三百六十九條第一項前段
、第三百六十四條、第二百九十九條第一項前段，山坡地保育利用條例第三十四條第
一項，刑法第十一條前段、第七十四條第一款，判決如主文。
本案經檢察官張尹敏到庭執行職務。
中      華      民  國    八十九    年      六      月     十六     日
                                臺灣桃園地方法院刑事第五庭
                                審判長    法  官  范清銘
                                          法  官  黃永定
                                          法  官  林信旭
右正本證明與原本無異。
不得上訴。
                                          書記官  吳一凡
中     華       民      國    八十九    年      六      月    二十      日
附錄論罪科刑依據之法條：山坡地保育利用條例第三十四條
山坡地保育利用條例第三十四條
在公有或他人山坡地內，擅自墾殖或設置工作物者，處六月以上五年以下有期徒，得
併科三萬元以下罰金。
前項未遂犯罰之。
犯本條之罪者，其墾殖物及工作物沒收之。


司法院資訊處製作；財團法人民間司法改革基金會備份。
